最高法院刑事判決　　　　　　　　　　　　　　　九十三年度台上字第五一七三號
　　上　 訴 　人
　　即　 被　 告　甲○○
　　選 任 辯護人　鍾夢賢律師
　　上訴人即被告
　　丙○○之配偶　乙○○
　　被　　　　告　丙○○
 　 選 任 辯護人　施秉慧律師
右上訴人等因被告等違反毒品危害防制條例案件，不服台灣高等法院高雄分院中華民
國九十三年六月十七日第二審判決（九十三年度上重訴字第五號，起訴案號：台灣高
雄地方法院檢察署九十二年度偵字第一六六六一、一七一００、一九三九五號），提
起上訴，本院判決如左：
    主  文
原判決撤銷，發回台灣高等法院高雄分院。
    理  由
本件原判決認定上訴人即被告甲○○、被告丙○○與綽號「阿國」、「吳仔」之不詳
姓名成年男子共同基於運輸第一級毒品海洛因之概括犯意，於民國九十二年五、六月
間，丙○○受「阿國」之託運輸海洛磚因至指定之地點，約定每運輸一塊海洛因磚之
代價為新台幣（下同）二萬元，並以丙○○使用之0000000000號行動電話
為聯絡工具；同年七月中旬，甲○○亦受「吳仔」之託運輸海洛因至指定之地點，每
次代價為五萬元。同年七月底某日，丙○○在台北縣板橋市○○路旁停車場收受「阿
國」交付之二大袋物品，內有：(一)香煙盒包裝之海洛因樣品二小包（重量不詳），(二)
報紙包裹之海洛因粉末五大包（淨重共一千七百十二點三公克），(三)海洛因粉末五大
包、一小包，潤髮乳罐夾藏之海洛因粉末十九罐（淨重共五千零八十七點六公克）、
潤髮乳空罐五罐及磅秤、密度計各一台等物，並先藏放在台北縣三重市○○路八十之
三號住處內。迨同年八月五日十四時許，丙○○、甲○○分別受「阿國」、「吳仔」
之電話指示，由丙○○將上開香煙盒包裝之海洛因樣品二小包，騎機車自其住處運輸
至台北縣三重市○○路與中華路口，甲○○則搭乘不知情之呂長松駕駛之小客車前往
上址，向丙○○拿取該海洛因樣品後，自行搭乘計程車，接續運輸至板橋市○○路與
雙十路口，交予不詳姓名成年男子。同日十五時三十分許，丙○○、甲○○又依「阿
國」、「吳仔」之電話指示，由丙○○將報紙包裹之海洛因粉末五大包，自其住處運
輸至三重市○○路與中華路口；甲○○亦駕車前往上址，向丙○○拿取該五大包海洛
因粉末後，於同日十五時五十分許，運輸至板橋市○○路與長江路口時，為法務部調
查局南部地區機動工作組會同台南縣警察局少年隊、高雄市政府警察局小港分局員警
查獲，並於其車內扣得報紙包裹之海洛因粉末五大包，復循線至丙○○住處等候。嗣
丙○○打電話回家，得知警方在家等候，遂於同日十八時四十分許主動返家，同意警
方搜索，而查獲海洛因粉末五大包、一小包、潤髮乳罐夾藏之海洛因粉末十九罐、潤
髮乳空罐五罐、磅秤及密度計各一台、丙○○所有與「阿國」連繫運輸海洛因之行動
電話一支（序號00000000000000）等物等情，因而撤銷第一審之判決
，改判論處被告等共同連續運輸第一級毒品罪刑。固非無見。
惟查對於未發覺之罪自首而受裁判者，減輕其刑，刑法第六十二條前段定有明文。所
謂發覺，固不以有偵查犯罪職權之公務員確知其人犯罪為必要，倘有確切之根據得為
合理之可疑者，即得謂已發覺；如僅單純主觀上之懷疑或推測而與事實巧合，自與發
覺之情形有別。原判決事實欄記載警方於九十二年八月五日十五時五十分許，在台北
縣板橋市○○路與雙十路口，查獲甲○○後，復循線至丙○○住處等候，嗣因丙○○
打電話回家，得知警方在家等候，遂於同日十八時四十分許主動返家，同意警方執行
搜索，因而查獲「阿國」所交付之海洛因粉末等物等情。但稽之卷內資料，警方查獲
甲○○後，甲○○於同月六日十三時十五分第三次訊問時，始指認丙○○（照片）為
接運毒品之共犯（見一六六六一號偵查卷第十七頁、第二十頁。筆錄上記載該次訊問
為「第二次筆錄」），已在警方搜索丙○○之住處以後，則警方「循線」至丙○○之
住處，似非出於甲○○之供述，致對丙○○之犯罪發生懷疑。從而警方前往丙○○之
住處等候，究竟是否已有確切之根據，對丙○○之犯罪發生合理之懷疑？抑僅為單純
之懷疑或推測？丙○○打電話回家，獲悉警方在其住處等候時，即主動回家，並同意
搜索，是否出於自首？實情如何，尚欠明瞭，此與判斷丙○○所為自首之辯解是否屬
實攸關，原審未詳加查明釐清，遽為判決，難謂於法無違。再，毒品危害防制條例第
十九條第一項所定供犯罪所用之財物沒收，必須與犯同條例第四條至第九條、第十二
條、第十三條或第十四條第一項、第二項之罪有直接關係者，始屬相當。原判決認定
「阿國」交予丙○○之潤髮乳空罐為「五罐」，惟於被告等之科刑主文內，卻諭知扣
案之潤髮乳空罐「二十四罐」沒收，與事實之認定兩歧。且原判決係依毒品危害防制
條例第十九條第一項之規定予以沒收，但對於該五罐或二十四罐之潤髮乳空罐，何以
與運輸海洛因有直接關係，而屬供運輸第一級毒品罪所用之財物，未於事實內明白認
定，並說明其憑以認定之依據，併有可議。上訴意旨指摘原判決違背法令，尚非全無
理由，應認有撤銷發回更審之原因。
據上論結，應依刑事訴訟法第三百九十七條、第四百零一條，判決如主文。
中　　　華　　　民　　　國　　九十三　　年　　　十　　　月　　　七　　　日
                              最高法院刑事第四庭
                                  審判長法官  紀　俊　乾
                                        法官  黃　正　興
                                        法官  劉　介　民
                                        法官  陳　東　誥
                                        法官  林　秀　夫
      右正本證明與原本無異
                                              書  記  官
中　　　華　　　民　　　國　　九十三　　年　　　十　　　月　　 十一 　　日
                                                                        Ｑ
